臺灣臺北地方法院小額民事判決　　　 
                                  　111年度店小字第104號
原      告  富邦產物保險股份有限公司

法定代理人  賴榮崇  
訴訟代理人  沈志揚  
            石益帆  
被      告  高皓欣  

上列當事人間損害賠償事件，本院於民國111年2月24日言詞辯論
終結，判決如下：
    主      文
被告應給付原告新臺幣參萬壹仟陸佰玖拾伍元，及自民國一百一
十一年一月二十八日起至清償日止，按年息百分之五計算之利息
。
原告其餘之訴駁回。
訴訟費用新臺幣壹仟元由被告負擔十分之三，餘由原告負擔。
本判決原告勝訴部分得假執行；但被告如以新臺幣參萬壹仟陸佰
玖拾伍元為原告預供擔保後，得免為假執行。
    事實及理由
一、按因侵權行為涉訟者，得由行為地之法院管轄，民事訴訟法
    第15條第1 項定有明文。本件侵權行為地為臺北市文山區，
    本院自有管轄權。復按，法定代理人代理權消滅者，訴訟程
    序在有法定代理人之本人承受其訴訟以前當然停止；又第16
    8條至第172條及前條所定之承受訴訟人，於得為承受時，應
    即為承受之聲明，民事訴訟法第170 條、第175 條第1 項分
    別定有明文。本件原告原列甲○○為法定代理人，惟於民國11
    1年2月24日具狀變更為賴榮崇，並經賴榮崇聲明承受訴訟，
    是本件自應改列賴榮崇為原告之法定代理人，合先敘明。末
    按，被告經合法通知，未於言詞辯論期日到場，核無民事訴
    訟法第386 條所列各款情形，爰准原告之聲請，由其一造辯
    論而為判決，合先敘明。
二、原告起訴主張：被告於108年12月31日晚間23時59分許駕駛
    車牌號碼為000-0000號自用小客車（下稱被告車輛），於臺
    北市○○區○○路○段00巷○○○000號）處倒車時，被告竟於倒車
    時未注意後方其他車輛，因而與原告所承保訴外人廖雅雯所
    有、由訴外人陳宏維所駕駛車牌號碼為000-0000號自用小客
    車（下稱系爭車輛）發生碰撞，致系爭車輛受有損害，經原
    告以新臺幣（下同）93,691元（含工資39,900元、零件53,7
    91元）賠付後，爰依保險法第53條第1 項及侵權行為法律關
    係，請求被告賠償上開必要修復費用等語。並聲明：被告應
    給付原告93,691元，及自起訴狀繕本送達翌日起至清償日止
    ，按年息百分之5 計算之利息。
三、被告經合法通知，無正當理由未於言詞辯論期日到庭，亦未
    出任何聲明或陳述。
四、本院之判斷：
  ㈠本件事故發生被告有過失乙節，按當事人主張有利於己之事
    實者，就其事實有舉證之責任，民事訴訟法第277 條前段有
    明文規定。按因故意或過失，不法侵害他人之權利者，負損
    害賠償責任；汽車、機車或其他非依軌道行駛之動力車輛，
    在使用中加損害於他人者，駕駛人應賠償因此所生之損害，
    但於防止損害之發生，已盡相當之注意者，不在此限，民法
    第184 條第1 項前段、第191 條之2 分別定有明文。揆諸民
    法第191 條之2 規定，本條但書係專為非依軌道行駛之動力
    車輛在使用中駕駛人之責任而為舉證責任倒置之規定，故凡
    動力車輛在使用中加損害於他人者，由法律推定駕駛人侵害
    他人之行為係出於過失，除駕駛人已於防止損害之發生盡相
    當之注意外，即應依民法第191 條之2 規定賠償被害人所受
    損害。經查，原告主張之事實，業據其提出與其所述相符之
    臺北市政府警察局道路交通事故當事人登記聯單、汽（機）
    車險理賠申請書、行照、維修建議估價單、統一發票、車損
    照片等件為證（參見本院卷第13頁至第31頁），並經本院依
    職權向臺北市政府警察局交通警察大隊調閱本件交通事故相
    關資料，核閱屬實（參見本院卷第37頁至第53頁）。揆諸上
    開資料，道路交通事故現場圖現場處理摘要載明：「Ａ車（
    即被告車輛）述稱駕駛自小客BBT-7287由指南路3段34巷東
    往西方向倒車時，至肇事地點前，其後車尾與同方向同車道
    預定準備停放路邊之Ｂ車（即系爭車輛）自小客AAA-2718的
    前車頭碰撞而肇事。」等詞（參見本院卷第41頁），核與事
    發後之照片相符（參見本院卷第49頁至第53頁），堪認被告
    確有倒車時未注意後方其他車輛等情，因而與系爭車輛發生
    碰撞。準此，被告有前揭應注意能注意而未注意之過失，且
    與原告受有損害間有相當因果關係，揆諸上開規定，被告就
    本件肇事應負過失侵權行為責任，洵堪認定。
  ㈡次按，被告有倒車時未注意後方其他車輛之過失，致發生本
    件交通事故，就系爭車輛所受損害，而負侵權行為損害賠償
    責任者，除法律另有規定或契約另有訂定外，應回復他方損
    害發生前之原狀，債權人亦得請求支付回復原狀所必要之費
    用，以代回復原狀，民法第213 條第1 項、第3 項亦分別定
    有明文。再按，不法毀損他人之物者，被害人得請求賠償其
    物因毀損所減少之價額，民法第196 條定有明文；又按物被
    毀損時，被害人除得依民法第196 條請求賠償外，並不排除
    民法第213 條至第215 條之適用。再者，依民法第196條請
    求賠償物被毀損所減少之價額，得以修復費用為估定之標準
    ，但以必要者為限。原告主張因本件車禍致受有系爭車輛修
    理費用93,691元之損失，固據其提出系爭車輛鉅賦國際股份
    有限公司-新莊服務廠估價單及統一發票為證，惟系爭車輛
    為98年8月出廠，有行車執照為憑（參見本院卷第17頁），
    系爭車輛修復費用包含工資費用39,900元及零件53,791元，
    亦有上開估價單為憑。衡以系爭車輛有關零件部分之修復，
    既以新零件更換被損害之舊零件，則在計算損害賠償額時，
    自應將零件折舊部分予以扣除（最高法院77年5 月17日第9 
    次民事庭會議決意參照），依行政院所發布之固定資產耐用
    年數表及固定資產折舊率表，自用小客車之耐用年數為5 年
    ，依定率遞減法每年應折舊369 ／1000，又其使用期間未滿1
     年者，按實際使用之月數相當於全年之比例計算之；不滿1
     年者，以月計。系爭車輛自出廠日98年8月至發生本件交通
    事故日即108年12月31日止，約使用10年5個月，已逾5年之
    耐用年限，依上開規定，其零件部分之金額53,791元，折舊
    後之餘額為5,379元（計算式：53,791元×1/10＝5,379元，元
    以下均四捨五入），則原告請求零件費用於此範圍內為有據
    ，其餘請求則為無據；至其請求工資部分不生折舊問題，應
    全部由被告負責賠償。綜上，系爭車輛因車禍所支出之修理
    費用，應以45,279元（計算式：5,379元＋39,900元＝45,279
    元）為必要。　
　㈢第按，損害之發生或擴大，被害人與有過失者，法院得減輕
    賠償金額，或免除之；汽車駕駛人，在設有禁止臨時停車標
    誌、標線處所臨時停車者，處300 元以上600 元以下罰鍰。
    民法第217 條及道路交通管理處罰條例第55條第1 項第3 款
    分別定有明文。本件依道路交通事故現場圖及現場照片可知
    ，訴外人陳宏維駕駛之系爭車輛停放於臺北市○○區○○路○段0
    0巷○○○000號）之紅線標線處，明顯違反上開規定，且其違
    規停車行為，客觀上已足以阻礙他人合法行車路線，提高肇
    事之可能性，對於本件事故之發生自屬與有過失，此亦為原
    告所不爭執。本院斟酌上情，認為被告行駛時不慎撞擊系爭
    車輛，與原告違規停放車輛於禁止臨時停車路段，同為肇事
    原因無訛。從而，原告就系爭事故損害發生與有過失甚明。
    是揆諸上開說明，兼衡雙方車輛肇事情節、過失程度輕重，
    認原告應負擔百分之30過失責任，適用過失相抵之法則，減
    輕被告賠償金額為百分70，故被告應賠償原告之金額應核減
    為31,695元（計算式：45,279元×70%＝31,695元，元以下四
    捨五入）為妥。　
  ㈣末按，遲延之債務，以支付金錢為標的者，債權人得請求依
    法定利率計算之遲延利息；應付利息之債務，其利率未經約
    定，亦無法律可據者，週年利率為百分之5 ；給付無確定期
    限者，債務人於債權人得請求時，經其催告而未為給付，自
    受催告時起，負遲延責任。其經債權人起訴而送達訴狀，或
    依督促程序送達支付命令，或為其他相類之行為者，與催告
    有同一之效力，民法第233 條第1 項、第203 條、第229 條
    第2 項分別定有明文。本件原告請求被告賠償之損害，此為
    以支付金錢為標的，原告自得請求被告給付自起訴狀繕本送
    達翌日即111年1月28日（參見本院卷第81頁至第85頁，於11
    1年1月7日公告於司法院之司法最新動態網頁及本院網站）
    起至清償日止，按年息百分之5 計算之利息，併予說明。
五、綜上，原告依代位求償及侵權行為之法律關係，請求被告給
    付31,695元，及自111年1月28日起至清償日止，按年息百分
    之5 計算利息之範圍內，為有理由，應予准許。至原告逾此
    部份之請求，為無理由，應予駁回。
六、本件原告勝訴部分係適用小額程序為被告敗訴之判決，依民
    事訴訟法第436 條之20條規定，應依職權宣告假執行；並依
    同法第392 條第2 項依職權為被告如預供擔保，得免為假執
    行之宣告。
七、訴訟費用負擔之依據：民事訴訟法第79條。本件訴訟費用額
    確定金額為裁判費1,000 元。
中　　華　　民　　國　　111 　年　　3 　　月　　25　　日
                  臺灣臺北地方法院新店簡易庭
                              法  官  石蕙慈
以上正本係照原本作成。
對於本件判決如有不服，應於收受送達後20日內向本院提出上訴
書狀，上訴於本院合議庭，並按他造當事人之人數附具繕本。
當事人之上訴，非以判決違背法令為理由不得為之，上訴狀應記
載上訴理由，表明下列各款事項：
㈠原判決所違背之法令及其具體內容。
㈡依訴訟資料可認為原判決有違背法令之具體事實。
如委任律師提起上訴者，應一併繳納上訴審裁判費。
中　　華　　民　　國　　111 　年　　3 　　月　　25　　日
                              書記官  徐子芹